【裁判字號】    94,易,2008
【裁判日期】    950420
【裁判案由】    詐欺
【裁判全文】
臺灣臺北地方法院刑事判決              94年度易字第2008號
公  訴  人  臺灣臺北地方法院檢察署檢察官
被      告  丁○○
指定辯護人  甲○公設辯護人 張寅煥
上列被告因詐欺案件，經檢察官提起公訴（九十四年度偵字第
一二三一七號），茲判決如下：
  主  文
丁○○連續意圖供行使之用，而偽造有價證券，處有期徒刑參年
陸月。偽造如附表所示之支票肆紙均沒收。
  事  實
一、丁○○基於意圖為自己不法所有之概括犯意，透過乙○○介
    紹認識豪興興業有限公司（址設臺北市○○區○○街44號1
    樓、以下稱豪興公司）負責人戊○○，於民國九十二年七月
    間，在豪興公司，向戊○○佯稱其係匯川國際企業有限公司
    （址設臺北市○○區○○街1段110號6樓之5，以下稱匯川公
    司）之負責人「丙○○」，並以匯川公司需自國外進口電子
    檢測儀器，而匯川公司信用狀額度不足為由，欲向豪興公司
    借用其名義，向合作金庫銀行申請金額分別為美金8萬、7萬
    6千元之信用狀二份，用以作為實際上係匯川公司進口貨物
    支付貨款之用，戊○○為增加豪興公司之營業額，不疑有他
    ，乃允應之，惟要求丁○○須簽發匯川公司支票以為擔保，
    丁○○乃意圖供行使之用，盜用其所保管之匯川公司及丙○○之印章，連續冒用匯川公司之名義簽發如附表所示之四紙
    支票交予戊○○，做為支付豪興有限公司代開信用狀款項之
    擔保，嗣戊○○分別於同年七月三十一日、八月八日，以豪
    興公司之名義向合作金庫銀行申請金額各為美金8萬、7萬6
    千元之信用狀二份，實際上係作為匯川公司進口電子檢測儀
    器貨物之用。嗣前開支票提示後，不獲兌現，且豪興公司查
    知匯川公司所進口貨物於報關後，旋即轉運至香港，始知受
    騙。
二、案經豪興公司負責人戊○○訴由臺北地方法院檢察署檢察官
    偵查起訴。
    理  由
一、訊據被告丁○○矢口否認有何上揭詐欺、行使偽造有價證券
    等犯行，辯稱: 伊並未向豪興公司借信用狀，是乙○○主動
    介紹戊○○要與伊合夥做檢測儀進口的生意，豪興公司說要
    調資金，伊才開票出來，後來係因豪興公司的資金未到位，
    伊開的票才跳票。又進口之信用狀係一種具身分關係之證明
    文書，非由具有特定身分關係者不能流通使用，本案信用狀
    既係以豪興公司之名義開立，則僅有豪興公司得自己使用，
    告訴人謂將信用狀借予匯川公司使用，顯違常理，故而證人
    乙○○、己○○之證詞自無足採。惟查: 證人丙○○於甲○
    審理中結證稱: 「九十二年七月間與被告一起開設匯川公司
    ，我負責台中業務，被告負責台北業務，公司的支票及印由
    被告保管，我不知道被告曾經開過匯川公司第一商業銀行總
    行營業部票號ＱＡ0000000、0000000、0000000、00000 00
    面額分別為二百五十萬、二百三十五萬元、二十萬元、十萬
    元這四張支票，直到九十二年十月份才知道，被告並沒有告
    訴我為何要開這四張支票，說他會負責。被告與戊○○的交
    易是私人的事情，不是公司的業務，這四張票並不是經過我
    的授權給被告開出去的。被告也沒有講過匯川公司要找戊○○合夥。」各等語。證人乙○○於甲○審理中結證稱:「我
    與戊○○是二十幾年的朋友，有介紹被告與戊○○認識，因
    為我朋友李清鴻問我說有無信用狀，他要借，我就問戊○○
    ，戊○○說他沒有在用，李清鴻就介紹丙○○給我認識，是
    因為丙○○要借信用狀使用，才透過李清鴻找到我，丙○○
    說借信用狀的目的是買貨，後來跟戊○○借，借信用狀的條
    件、額度為美金拾伍萬元的額度，條件就是丙○○開票出來
    抵押，我說的丙○○是在場的被告丁○○（證人當庭指認被
    告為上開所述「丙○○」）。匯川公司就是開支票的公司，
    負責人是丙○○，就是在場的被告。被告跟我說他是丙○○
    ，被告有名片，還說這家匯川公司是他開的，我也沒有在公
    司看過在場的證人丙○○，一直到信用狀已經開了，在場的
    證人丙○○才出現，直到那時候我才知道被告不是叫丙○○
    ，但我也不知道他叫什麼名字。後來我為了避免票會跳票，
    破壞我跟戊○○多年的感情，所以我去匯川公司看過，並不
    是去那邊工作。被告所開的這四張支票，因為開狀的大金額
    ，他直接交到銀行去押匯，小面額的有透過我。」各等語。
    證人戊○○於甲○審理中結證稱: 「經由證人乙○○介紹，
    被告說他缺少信用狀的額度，要跟我豪興公司借信用狀的額
    度，被告好像要進口儀器，額度是美金十五萬六，分二次借
    貸，時間是二年多前的七月底或中旬，正確時間我忘記了。
    分二筆金額，一次七萬多，一次八萬，我要求他開票給我做
    擔保，被告就開匯川公司丙○○的票，開了四張或五張，有
    二張大額支票是分二次開給我的，另外二張額度比較小的是
    由證人乙○○轉交的，支票金額看當時的匯率多少來換算，
    還要扣百分之十的保證金，所以換算會比信用狀少一成，被
    告開的四張支票都退票。當時認識時在庭上的被告說他叫丙○○，直到本案我去報案後，開偵查庭時，我才知道被告不
    叫丙○○。且當時貨物因為三角貿易關係，貨根本沒有進臺
    灣，一到海關就轉到香港，本件我的損失就是信用狀的額度
    十五萬六千元的美金。」各等語。證人己○○於甲○審理中
    結證稱: 「我是豪興公司的會計。被告與豪興公司並無業務
    往來，最早知道他叫丙○○，被告有跟我們公司借過信用狀
    的額度，金額一個八萬美金，一個七萬六，是在不同時間借
    的，一個九十二年七月底，一個八月初。信用狀的一成他是
    與我約在合作金庫海山分庫，給我現金直接存入豪興公司的
    帳戶，剩下金額就是開二張支票，支票金額各二百多萬，借
    信用狀是用美金算，開支票是扣一成定金後，用當時的匯率
    計算，支票是交給戊○○，時間因為那時我出國，不知道，
    支票後來退票，退票後我們開始有聯絡被告，但聯絡不到他
    的人，也有到漢口街找他，但該處已經人去樓空。開庭以後
    才知道被告的真正的名字，在我們公司，被告拿名片給我，
    說他是丙○○。」各等語，復有合作金庫銀行九十二年七月
    三十一日、同年八月八日進口結匯證實書 (編號ALLH00
    00000、ALLH0000000)影本各一紙、九十二年八月七日開發
    信用狀申請書影本一紙，豪興公司九十二年八月五日、同八
    月九日進口報單影本各一份，豪興公司九十二年八月七日、
    同年八月十一日出口報單影本各一份、葉鈞耀出具之陳報狀
    一紙，及如附表所示之支票、退票理由單影本各四紙附卷可
    資佐證，綜上證人之證詞及書證，已足證被告確係冒稱伊係
    匯川公司之負責人，偽簽匯川公司如附表所示之四紙支票做
    為擔保，佯以匯川公司需自國外進口電子檢測儀器，而匯川
    公司信用狀額度不足為由，向豪興公司借用其名義，向銀行
    申請金額分別為美金8萬、7萬6千元之信用狀二份，用以支
    付貨款，使戊○○不疑有他，以豪興公司之名義申請信用狀
    ，實際上係作為匯川公司進口貨物之用，且進口貨物於報關
    後，旋即轉運至香港，前開支票提示後亦不獲兌現等情，事
    證已明，被告前揭所辯，均不足採，其行使偽造有價證券用
    以詐欺取財之犯行堪以認定，應依法論科。
二、被告冒稱伊係匯川公司之負責人丙○○，盜用匯川公司及負
    責人丙○○之印章偽簽如附表所示之四紙支票做為擔保，詐
    騙豪興公司負責人戊○○，使戊○○不疑有他，以豪興公司
    名義，向銀行申請金額分別為美金8萬、7萬6千元之信用狀
    二份，用以支付貨款，實際上作為匯川公司進口貨物之用，
    嗣進口貨物於報關後，旋即轉運至香港，前開支票提示後亦
    不獲兌現，核被告所為係犯刑法第第二百零一條第一項之偽
    造有價證券罪。被告盜用匯川公司及負責人丙○○之印章簽
    發如附表所示四紙支票之行為為偽造支票行為之一部分，又
    其偽造支票後進而持以行使之低度行為應為偽造之高度行為
    所吸收，均不另論罪。按行使偽造有價證券以使人交付財物
    ，倘所交付者即係該證券本身票面價值之對價，因其自身原
    即含有詐欺性質，自不另論以詐欺罪（最高法院二十五年上
    字第一八一四號、三十一年上字第四０九號判例參照）。本
    案被告偽造如附表所示之四紙支票持之交付戊○○，以為借
    用豪興公司信用狀進口貨物之用，並非另行向戊○○詐得款
    項，是其偽造有價證券本身即含有詐欺性質，自不另論以詐
    欺罪。被告先後多次偽造有價證券犯行，時間緊接，罪名與
    構成要件相同，顯係基於概括犯意而為，應依連續犯規定論
    以一罪，並加重其刑。爰審酌被告犯罪動機、目的、手段、
    所詐得財物高達美金十五萬六千元、被害人所受損害非輕、
    被告犯罪後一再猶設詞圖卸等一切情狀，量處如主文所示之
    刑以示懲儆。末查，如附表所示之支票，不問屬於犯人與否
    ，應均依刑法第二百零五條規定宣告沒收。
據上論斷，應依刑事訴訟法第二百九十九條第一項前段，刑法第
五十六條、二百零一條第一項、第二百零五條，罰金罰鍰提高標
準條例第一條前段，判決如主文。
本案經檢察官陳以敦到庭執行職務
中    華    民    國    95    年    4     月    20    日
                    刑事第二庭     審判長法  官 吳孟良
                                         法  官 蘇嘉豐
                                         法  官 雷淑雯
上正本證明與原本無異。
如不服本判決，應於判決送達後10日內向甲○提出上訴狀。告訴
人或被害人如對於本判決不服者，應具備理由請求檢察官上訴，
其上訴期間之計算係以檢察官收受判決正本之日期為準。
                                         書記官 張漪蕙
中    華    民    國    95    年    4     月    21    日
附本案論罪法條
中華民國刑法第二百零一條
意圖供行使之用，而偽造、變造公債票、公司股票或其他有價證
券者，處三年以上十年以下有期徒刑，得併科三千元以下罰金。
附表：
┌─┬───┬──┬───┬───┬───┬──┬──┐
│編│票號  │帳號│發票人│付款人│金額  │發票│退票│
│號│      │    │      │      │      │日  │原因│
├─┼───┼──┼───┼───┼───┼──┼──┤
│1 │QA5160│260 │匯川國│第一商│新台幣│92年│    │
│  │041   │621 │際企業│業銀行│250萬 │11月│    │
│  │      │    │有限公│總行營│元    │26日│存款│
│  │      │    │司    │業部  │      │    │不足│
│  │      │    │丙○○│      │      │    │    │
│  │      │    │      │      │      │    │    │
├─┼───┼──┼───┼───┼───┼──┼──┤
│2 │QA5160│260 │同上  │同上  │新台幣│92年│    │
│  │042   │621 │      │      │235萬 │12月│同上│
│  │      │    │      │      │元    │02日│    │
├─┼───┼──┼───┼───┼───┼──┼──┤
│3 │QA5162│260 │同上  │同上  │新台幣│92年│    │
│  │133   │621 │      │      │20萬元│12月│同上│
│  │      │    │      │      │      │31日│    │
├─┼───┼──┼───┼───┼───┼──┼──┤
│4 │QA5162│260 │同上  │同上  │新台幣│92年│    │
│  │134   │621 │      │      │10萬元│12月│同上│
│  │      │    │      │      │      │31日│    │
└─┴───┴──┴───┴───┴───┴──┴──┘
 94年度台上字第4127號判決（94年8月4日）
 槍砲彈藥刀械管制條例所稱之手槍，並不限於正式兵工廠所產
 製之制式手槍；非法製造者所仿製之槍枝，其殺傷力如與制式
 手槍相若或超過制式手槍，亦屬手槍範圍。故被告非法持有之
 仿造槍枝，是否屬於上開條例所管制之手槍，或屬該條例所管
 制之其他可發射金屬或子彈具有殺傷力之槍枝，應視槍枝本身
 之構造與威力而定，並非以其是否屬於制式槍枝為斷。苟經鑑
 定結果，該仿造槍枝構造精良，型式及性能與一般制式手槍相
 當，即應成立非法持有手槍罪；如其構造粗糙，雖可發射子彈
 具有殺傷力，但威力不強，則僅成立非法持有其他可發射金屬
 或子彈具有殺傷力之槍枝罪。本件查扣之共犯張○○所持有（
 原蘇○○所有，請張○○代為保管），用以犯本案之槍枝一枝
 ，經送內政部警政署刑事警察局鑑定結果：送鑑制式３５７轉
 輪手槍一枝（槍枝管制編號：0000000000號），認
 係由仿ＳＭＩＴＨ＆ＷＥＳＳＯＮ廠轉輪手槍製造之仿造槍，
 槍管內具六條左旋之來復線，機械性能良好，可擊發子彈，認
 具殺傷力，有該局鑑驗通知書在卷可稽（見偵字第三二一０號
 卷第九十頁），該槍枝之槍管內既具有六條左旋之來復線，機
 械性能良好，可擊發子彈，具殺傷力，則該槍之構造與威力似
 與制式手槍相若，何以非屬手槍，而係威力不強之其他可發射
 子彈具殺傷力之槍枝？原判決未詳予審認說明，即遽認被告等
 非法持有此槍枝，係成立上開條例第十一條第四項未經許可持
 有其他可發射子彈具殺傷力之槍枝罪，顯有可議。


司法院資訊處製作；財團法人民間司法改革基金會備份。
